【裁判字號】    90,抗,594
【裁判日期】    901128
【裁判案由】    移送民事庭審理
【裁判全文】
臺灣高等法院刑事裁定                                九十年度抗字第五九四號
    抗  告  人
    即  原  告  甲○○
    被      告  乙○○
右抗告人因附帶民事訴訟案件，不服台灣台北地方法院中華民國九十年十月十一日九
十年度聲字第一九六三號裁定，提起抗告，本院裁定如左：
    主  文
抗告駁回。
    理  由
一、抗告意旨略以：(一)台灣台北地方法院八十九年度訴更(一)字第三號妨害自由案件，
    抗告人提起附帶民事訴訟，請求侵權行為損害賠償。原審以被告罪證不足，於九
    十年八月二十七日判決被告無罪，抗告人即具狀聲請檢察官提起上訴。抗告人知
    悉檢察官提起上訴後，已逾刑事附帶民事訴訟判決上訴期限，乃依刑事訴訟法第
    五百零三條第一項但書規定，具狀聲請原審將附帶民事訴訟移送管轄法院之民事
    庭審理。上開聲請時間，法律並未規定，不論附帶民事訴訟駁回判決上訴是否逾
    期，原告為免勞費，應可自行選擇。法院基於便民及訴訟經濟之考量，縱使已逾
    上訴期間，為免原告重新起訴，自不宜以原告遲誤上訴期間概予拒絕。(二)原審以
    上開聲請，似均限於判決駁回前始得為之，並任意援引最高法院二十九年附字第
    五一一號判例，曲解為訴訟關係既已判決駁回，應已終結，無法移送，若准予移
    送，理論上顯有矛盾云云，法律見解殊有可議。良以刑事訴訟判決無罪前，抗告
    人實不可能預知結果，決定是否聲請將附帶民事訴訟移送管轄法院民事庭。況且
    聲請將附帶民事訴訟移送管轄法院民事庭審理，依刑事訴訟法第五百零三條第三
    項規定，須繳納訴訟費用，對於抗告人形成負擔。在附帶民事訴訟原告得知刑事
    訴訟是否為無罪判決前，即要選擇聲請移送，顯然違反經驗法則。(三)抗告人侵權
    行為損害賠償請求權，並不因原審駁回附帶民事訴訟而終結，縱使刑事訴訟判決
    無罪確定，抗告人仍得依法繳費，另行提起民事訴訟請求損害賠償。故附帶民事
    訴訟判決駁回並非訴訟關係最後終結，抗告人於遭受不利判決後，聲請移送管轄
    法院民事庭審理，理論上亦無矛盾之處等語。
二、按刑事訴訟諭知無罪、免訴或不受理之判決者，應以判決駁回原告之訴。但經原
    告聲請時，應將附帶民事訴訟移送管轄法院之民事庭，刑事訴訟法第五百零三條
    第一項定有明文。雖未明文規定原告聲請移送須於判決駁回前為之，惟於法院判
    決駁回附帶民事訴訟，而為終局裁判並生效後，該附帶民事訴訟因訴訟終結已脫
    離原法院繫屬，該駁回附帶民事訴訟判決除依上訴程序由上級審予以撤銷外，原
    法院並不能自行撤銷，自無從就同一訴訟，於駁回附帶民事訴訟判決仍有效存在
    之情況下，再依原告之聲請裁定移送管轄法院之民事庭，而就同一訴訟重複為終
    局裁判。是以解釋上，原告聲請將附帶民事訴訟移送管轄法院之民事庭，應於刑
    事訴訟諭知無罪、免訴或不受理之判決，法院就附帶民事訴訟為駁回之判決前（
    褚劍鴻著刑事訴訟法論二００一年二月第四次修訂版下冊第九一三頁參照）。雖
    刑事訴訟法第五百零一條規定，附帶民事訴訟應與刑事訴訟同時判決，惟判決須
    經宣示或送達後始發生效力，故刑事訴訟與附帶民事訴訟判決生效時間仍有先後
    之別。何況該條規定係屬訓示規定（最高法院二十六年鄂附字第二號判例參照）
    ，附帶民事訴訟於刑事訴訟判決後，始行判決者，亦不影響判決之效力。再駁回
    附帶民事訴訟判決如未經宣示，須經送達始發生判決效力，則原告於刑事訴訟宣
    示判決後，仍有機會於原法院判決駁回附帶民事訴訟生效前，聲請將附帶民事訴
    訟移送管轄法院之民事庭，並不影響附帶民事訴訟原告之權益。
三、經查，台灣台北地方法院九十年八月二十七日八十九年度重附民更(一)字第一號刑
    事附帶民事訴訟判決，並未經宣示，判決正本係於九十年九月六日送達兩造等情
    ，經本院調取台灣台北地方法院八十九年度重附民更(一)字第一號案卷查明。則抗
    告人未於上開駁回附帶民事訴訟判決於九十年九月六日送達生效前，而遲至九十
    年十月二日始聲請原審將附帶民事訴訟移送管轄法院民事庭，依上開說明，即不
    合法，應予駁回。原審因而駁回抗告人之聲請，洵無不合。抗告人仍執前詞，指
    摘原裁定不當，提起抗告，為無理由，應予駁回。
四、據上論斷，依刑事訴訟法第四百十二條，裁定如主文。
中      華      民      國      九十    年      十一    月      二十八  日
                            臺灣高等法院刑事第二十庭
                                審判長法  官  葉  麗  霞
                                      法  官  段  景  榕
                                      法  官  李  錦  樑
右正本證明與原本無異。
不得再抗告。
                                      書記官  郭  台  發
中      華民      國      九十    年      十一    月      二十九  日


司法院資訊處製作；財團法人民間司法改革基金會備份。
